臺灣臺南地方法院民事裁定  
111年度消債職聲免字第45號
聲  請  人
即 債 務人  吳冠蒨  
代  理  人  楊汶斌律師
債  權  人  台北富邦商業銀行股份有限公司

法定代理人  程耀輝   


債  權  人  國泰世華商業銀行股份有限公司

法定代理人  郭明鑑  


債  權  人  板信商業銀行股份有限公司

法定代理人  張明道  
代  理  人  李佳珊  
債  權  人  聯邦商業銀行股份有限公司


法定代理人  林鴻聯   
代  理  人  黃心漪  
債  權  人  元大商業銀行股份有限公司


法定代理人  翁健    
代  理  人  黃勝豐  
債  權  人  玉山商業銀行股份有限公司


法定代理人  黃男州  
代  理  人  莊凱鈞  

債  權  人  凱基商業銀行股份有限公司


法定代理人  魏寶生  


債  權  人  台新國際商業銀行股份有限公司

法定代理人  尚瑞強  


債  權  人  安泰商業銀行股份有限公司


法定代理人  丁予康  


債  權  人  良京實業股份有限公司

法定代理人  平川秀一郎



債  權  人  滙誠第一資產管理股份有限公司

法定代理人  莊仲沼  


債  權  人  摩根聯邦資產管理股份有限公司

法定代理人  李文明  
代  理  人  黃心漪  
債  權  人  仲信資融股份有限公司 

法定代理人  陳鳳龍  


債  權  人  元大國際資產管理股份有限公司

法定代理人  宋耀明  
代  理  人  戴安妤   

債  權  人  磊豐國際資產管理股份有限公司

法定代理人  張司政  


債  權  人  富邦資產管理股份有限公司

法定代理人  洪主民  


債  權  人  滙誠第二資產管理股份有限公司

法定代理人  莊仲沼  


債  權  人  新加坡商艾星國際有限公司台灣分公司   

法定代理人  曾慧雯  


上列聲請人聲請消費者債務清理事件，經本院裁定清算程序終結
後移送裁定免責，本院裁定如下：
    主  文
聲請人吳冠蒨應予免責。
    理  由
一、按法院為終止或終結清算程序之裁定確定後，除別有規定外
    ，應以裁定免除債務人之債務，消費者債務清理條例（下稱
    消債條例）第132條定有明文，所謂「別有規定」即同法第1
    33條、第134條所規定不予免責之情形。亦即在消債條例第1
    條所定之立法目的下，消費者如依清算程序清理債務，於程
    序終止或終結後，為使其在經濟上得以復甦，以保障其生存
    權，除另有上述消債條例第133條、第134條所規定不予免責
    之情形外，就債務人未清償之債務採免責主義。
二、查聲請人前於民國110年2月5日向本院具狀聲請清算，主張
    其打零工，每月收入新臺幣(下同)8,500元，扣除每月生活
    必要費用8,500元後，已無餘額，不足清償最大債權金融機
    構台新國際商業銀行股份有限公司（下稱台新銀行）提供分
    180期、週年利率0%、每期（月）償還7,254元之還款方案，
    認聲請人客觀上處於因欠缺清償能力而不足以清償債務之經
    濟狀態，經本院以110年度消債清字第21號裁定自110年7月9
    日下午5時起開始清算程序，嗣經本院司法事務官以110年度
    司執消債清字第44號進行清算程序，因聲請人並無財產足敷
    清償消債條例第108條所列之財團費用、財團債務等費用，
    故於111年7月29日裁定終止清算程序，並於111年8月29日確
    定在案等情，業經本院依職權調取上開債務清理事件相關卷
    宗核閱屬實，則依消債條例第132條規定，本院即應進行聲
    請人應否免責之審理。
三、本院依消債條例第136條規定，通知債權人及聲請人具狀並
    於111年11月21日上午9時30分到場陳述意見，經聲請人到場
    ，部分債權人並具狀表示意見如下：
  ㈠聲請人陳述意見略以：聲請人均係從事打零工之務農工作，
    每日收入約800元至1,200元，均為現金給付，並非天天有工
    作，每月收入至多8,500元，入冬無農活則無收入，亦無領
    取社會福利津貼或補助，因物價通膨因素，目前每月支出9,
    000元，不足支應部分多向訴外人即雇主許進峰借錢支應，
    聲請人並無消債條例第133、134、138條所規定不予免責之
    情形，請准裁定免責。
  ㈡債權人台新銀行、元大商業銀行股份有限公司、板信商業銀
    行股份有限公司、安泰商業銀行股份有限公司陳述意見略以
    ：請詳察聲請人是否有消債條例第133、134條之情形，本行
    不同意債務人免責等語。
  ㈢債權人凱基商業銀行股份有限公司陳述意見略以：倘債務人
    收入扣除支出有剩餘，法院應裁定不免責，又債務人因不當
    借貸衍生無力清償之債務亦應裁定不免責等語。
　㈣債權人台北富邦商業銀行股份有限公司陳述意見略以：債權
    人無法藉稅務電子閘門財產所得調件明細表獲悉聲請人近年
    來所得及財產之變化，進而掌握聲請人是否惡意操弄，聲請
    人在尚有固定所得之前提下，卻不積極與各債權人勉力達成
    債務協商，請依消債條例第133條前段規定為不予免責之裁
    定等語。
　㈤債權人良京實業股份有限公司陳述意見略以：債務人如有保
    單未加入清算財團供分配，即有消債條例第134條第2、8款
    不免責事由，應不免責等語。
　㈥債權人國泰世華商業銀行股份有限公司陳述意見略以：債權
    人不同意免責，債務人為64年生、專科畢業，正值壯年，應
    有相當償債能力，卻不尋找高於基本工資之固定工作，以償
    還債務，有違公平正義，債務人假藉消債條例第133條脫免
    債務，無法令債權人接受。請詳察聲請人是否有隱匿收入及
    消債條例第133、134條之不免責事由等語。　
　㈦債權人富邦資產管理股份有限公司陳述意見略以：債務人現
    年47歲，仍有勞動年數得以賺取報酬清理債務，為防消債條
    例被濫用，阻礙社會經濟健全及債權人公平受償，且債權人
    於清算程序中並未受償任何款項，故認債務人應予不免責等
    語。
　㈧債權人摩根聯邦資產管理股份有限公司、聯邦商業銀行股份
    有限公司陳述意見略以：債務人有固定薪資收入，且扣除支
    出尚有餘額，而全體普通債權人於清算程序中全未受償，債
    權人不同意債務人免責等語。　　
四、經查：
  ㈠聲請人無消債條例第133條所定應不予免責之事由：
　　關於法院裁定開始清算程序後，債務人之薪資所得及其他固
    定收入，扣除自己必要生活費用之數額後，有無餘額，此部
    分聲請人主張其打零工，每月收入約8,500元等情，有聲請
    人提出之收入切結書、107、108年度綜合所得稅各類所得資
    料清單為證（調字卷第69-73頁），又聲請人目前每月之必
    要支出9,000元，而依消債條例第64條之2規定，以最近1年
    衛生福利部所公告之臺南市109年度每人每月最低生活費14,
    230元之1.2倍即17,076元認定每人每月最低生活費，則聲請
    人上揭必要支出費用9,000元，顯低於上開規定，故聲請人
    主張每月必要支出為9,000元，應堪採認。則聲請人每月入
    不敷出，並無餘額，不足部分需由許進峰支應，依消債條例
    第133條前段規定，本件自不得依該規定為不免責之裁定。
    是債權人主張依消債條例第133條規定予以不免責裁定云云
    ，並無可採。
  ㈡聲請人無消債條例第134條所定應不予免責之事由：
　　消債條例關於清算程序係以免責主義為原則，不免責為例外
    ，倘債權人主張聲請人有消債條例第134條各款所定不免責
    之情事，自應由債權人就聲請人有合於上開各款要件之事實
    ，舉證以實其說。然本件債權人均未具體說明或提出相當事
    證加以證明，自難認聲請人有消債條例第134條各款所定不
    免責事由之情事存在，故聲請人並無消債條例第134條所定
    不免責事由之存在，堪可認定。
五、綜上所述，本件聲請人既經法院為終結清算程序之裁定確定
    ，復查無消債條例第133、134條所定之不應免責情形存在，
    揆諸首揭說明，應以裁定免除聲請人之債務，爰裁定如主文
    所示。
中    華    民    國   111    年    11    月    23    日
                  消債法庭  法  官  施介元
以上正本係照原本作成。
如不服本裁定，應於裁定送達後10日內，以書狀向本院提出抗告
，並繳納抗告費新臺幣1000元。
中　　華　　民　　國　　111 　年　　11　　月　　23　　日
                    　　　　書記官　曾怡嘉